【裁判字號】    92,交聲,104
【裁判日期】    921107
【裁判案由】    違反道路交通管理處罰條例
【裁判全文】
臺灣宜蘭地方法院交通法庭裁定                    九十二年度交聲字第一四號
    移 送機 關  交通部公路總局台北區監理所宜蘭監理站
    異  議  人  祥裕交通有限公司
    法定代理人  甲○○○
右列受處分人因違反道路交通管理處罰條例案件，對於交通部公路總局臺北區監理所
宜蘭監理站於中華民國九十二年七月二十八日所為之處分（原處分案號：宜監字第裁
43-ｚ00000000號）聲明異議，本院裁定如左：
    主  文
異議駁回。
    理  由
一、異議意旨略以：受處分人即異議人祥裕交通有限公司，於九十二年五月二十日上
    午六時五十分，由司機駕駛林福義駕駛車牌號碼四九三─ＧＢ營業貨運曳引車行
    經國道一號公路南下九．四公里處，為內政部警政署國道公路警察局第一警察隊
    以汽車裝載貨物超過核定之重量為由掣單舉發，惟警察機關要舉發應拍照存照，
    惟本案被舉發時車斗並無變更，且承運物亦未超出車斗（附舉發現場司機自行拍
    攝照片三張，另也有證人蔡錦濤先生可證），然員警卻亂量舉發，故該舉發顯與
    政府所頒之規定相違，係故意刁難業者，為此聲明異議，撤銷原處分等語。
二、按汽車裝載貨物超過核定之總重量者，處汽車所有人罰鍰，並記汽車違規紀錄一
    次，其應歸責於汽車駕駛人時，除依第三項處汽車駕駛人罰鍰及依第六十三條第
    一項第一款第二款記點外，汽車所有人仍應記該汽車違規記錄一次。有前二項規
    定之情形者，應責令改正或當場禁止通行，並處新臺幣一萬元罰鍰，超載十公噸
    以下者，以總超載部分，每一公噸加罰新臺幣一千元；超載逾十公噸至二十公噸
    以下者，以總超載部分，每一公噸加罰新臺幣二千元；超載逾二十公噸至三十公
    噸以下者，以總超載部分，每一公噸加罰新臺幣三千元；超載逾三十公噸者，以
    總超載部分，每一公噸加罰新臺幣五千元。未滿一公噸以一公噸計算。道路交通
    管理處罰條例第二十九之二條第一項、第三項分別定有明文。
三、本件異議人即受處分人祥裕交通有限公司，於九十二年五月二十日上午六時五十
    分，由司機駕駛林福義駕駛車牌號碼四九三─ＧＢ營業貨運曳引車行經國道一號
    公路南下九．四公里處汐止收費站時，適內政部警政署國道公路警察局第一警察
    隊在該處執行取締超載勤務，發現該曳引車裝載土方有超重之嫌，經地磅過磅總
    重四十三．八公噸，較核定之總重量三十五公噸，超載八．０八公噸之事實，有
    內政部警政署國道公路警察局第一警察隊二年七月三日公警國一交訴字第０九二
    ０００二三三一號函，舉發違反道路交通管理事件通知單各一紙，及現場警員所
    攝之照片七張在卷可稽，且異議人祥裕交通有限公司就上開載運砂石超重之事實
    並不爭執，是異議人所有之前揭營業貨運曳引車有於前揭時、地裝載貨物超重違
    規之事實，已足認定。
四、按交通警察掣單舉發違反道路交通管理處罰條例所列之違規事實，本質上為行政
    處分，係公務員基於職務上之權力，依法就特定之具體事件所為之具公法上效果
    之單方面行政行為，基於公務員為公法上行為具有公信力之原則，該行政行為當
    可被推定為真正，其據以依法處分之事實認定亦為正確無誤，而就裝載砂石、土
    方未依規定使用專用車輛或其專用車輛未合於規定或變更車廂者，以及汽車裝載
    貨物超過定之總總量、聯結車總重量之情形，道路交通管理處罰條例係分別規定
    於第二十九條之一、第二十九條之二，其意旨乃於提供警察機關取締超載時攔查
    車輛及舉證方式之標準，而毋庸令眾多砂石車輛均一一過磅，但並非賦予砂石車
    輛得任意載運貨物超過核定總重量之權利。異議人雖以其本次載運砂石並無逾越
    容積為由提出異議，惟本件警察機關執法員警舉發違規行為係針對異議人所有前
    揭營業用曳引車載運超重之事實，而非其所有營業用曳引車究否逾越容積限制之
    違規情節，是異議人異議理由尚屬無據。
五、綜上，本件異議人所有上開營業貨運曳引車既有裝載貨物超過核定之重量而違反
    道路交通管理處罰條例第二十九條之二第二項之違規行為，原處分機關援依道路
    交通管理處罰條例第二十九條之二第二項、第三項之規定，裁處異議人罰鍰一萬
    九千元，並記汽車違規紀錄一次，核無違誤，本件異議為無理由，應予駁回。
六、據上論斷，應依道路交通案件處理辦法第十九條，裁定如主文。
中    華    民    國      九十二      年      十一     月      七      日
                                臺灣宜蘭地方法院交通法庭
                                    法  官  林  楨  森
右正本證明與原本無異。
如不服本裁定，應於裁定送達後五日內向本院提出抗告狀。( 應附繕本 )
                                    書記官  廖  文  章
中    華    民    國      九十二      年      十一     月      十一    日


司法院資訊處製作；財團法人民間司法改革基金會備份。
